臺灣彰化地方法院刑事判決　　　　　　　　　　　　九十三年度訴字第一三八四號
　　公　訴　人　臺灣彰化地方法院檢察署檢察官
　　被　　　告　丙○○
　　　　　　　　乙○○
　　　　　（原名沈廣燿）
右列被告因偽造文書案件，經檢察官提起公訴（九十三年度偵字第六四九九、六五○○號），本院判決如左：
    主  文
丙○○共同行使偽造私文書，足以生損害於公眾及他人，處有期徒刑肆月，如易科罰
金，以佰元折算壹日。
乙○○共同行使偽造私文書，足以生損害於公眾及他人，處有期徒刑月，如易科罰
金，以佰元折算壹日，緩刑貳年。
偽造如附表所示之印章、署押、印文均沒收。
    事  實
一、丙○○係乙○○（原名「沈廣燿」）之友人，於民國九十一年三月間，受乙○○
    之父沈慶富所託，介紹乙○○前去應徵保全工作，因而持有沈慶富及沈慶富之妻
    甲○○所有之身分證，詎其竟與乙○○共同基於以偽刻「甲○○」印章憑以偽造
    汽（機）車過戶登記相關文書而辦理過戶之犯意聯絡，於九十一年三月間某日，
    共同前往彰化縣彰化市○○路某當舖，二人未經甲○○之同意及授權，即委由該
    當舖不知情之人員，於不詳時間，在不詳地點，偽刻「甲○○」之印章一枚後，
    由該當舖人員於同年三月二十七日，在前揭當舖內，在空白「汽（機）車過戶登
    記書」及「汽（機）車各項異動登記書」上，偽造「甲○○」之署名各一枚，並
    填載相關資料後，蓋用前揭偽刻之「甲○○」印章於其上，而偽造前揭登記書，
    其後，復由該不知情之當舖人員將甲○○之身分證及乙○○所交付之車號ＯＭ─
    四二六七號自用小客車之行車執照（該車由甲○○交予乙○○使用中）持向交通
    部公路總局臺中區監理所彰化監理站承辦公務員辦理過戶登記而行使之，使該承
    辦公務員將此不實事項，據以登載於業務上所掌管之車籍異動相關文書，足以生
    損害於甲○○之權益及監理機關對於車籍資料管理之正確性。嗣該車號ＯＭ─四
    二六七號自用小客車過戶在乙○○名下後，乙○○旋於同年四月十二日，以該車
    為黃忠仁設定動產抵押權，而向黃忠仁借貸新臺幣（下同）二十萬元，並將所借
    貸之款項用以購買另部車號Ｃ二─七○七五號之自用小客車，以供其與丙○○共
    同使用，而因沈慶富與丙○○有債務糾紛，沈慶富向臺灣彰化地方法院檢察署提
    出詐欺告訴（丙○○此部分犯行，業經檢察官為不起訴處分確定），經檢察官循
    線查悉上情，而自動檢舉偵查起訴。
二、案經臺灣彰化地方法院檢察署檢察官自動檢舉偵查起訴。
    理  由
一、右揭事實，業據被告乙○○迭於偵查中及本院審理時坦承不諱，另訊據被告丙○○固不否認有與被告乙○○於右揭時、地，與被告乙○○一同前往彰化縣彰化市
    ○○路某當舖，委託該當舖人員將甲○○所有之車號ＯＭ─四二六七號自用小客
    車過戶在被告乙○○名下後，再以該車設定動產抵押權，而向黃忠仁借貸二十萬
    元，並將所借貸之款項用以購買另部車號Ｃ二─七○七五號之自用小客車，供彼
    二人共同使用之事實，惟矢口否認有何偽造文書等犯行，辯稱：伊並未授權他人
    刻「甲○○」之印章，本件過戶均當舖人員辦理，伊對過程並不清楚，且早在九
    十三年初，被告乙○○之父母即同意將車子轉賣給中古車行，本件係由乙○○出
    面借貸，伊並未簽立任何文件云云。經查：右揭事實，業據被告乙○○於本院審
    理時坦承不諱，且被告丙○○於偵查中亦供稱：以該中古車（即車號ＯＭ─四二
    六七號自用小客車）辦理過戶到被告乙○○名下，事先沈慶富、甲○○均不知情
    ，而「甲○○」之印章是當舖人員去刻的，伊與乙○○二人事先均有同意，且由
    當舖代為辦理過戶事宜等語明確，又本件過戶確未經甲○○之同意及授權乙節，
    亦據證人沈慶富於偵查中陳明屬實，茲本件車號ＯＭ─四二六七號自小客車辦理
    過戶後，被告二人確係用該車辦理貸款，而所得款項並資助購買另部車號Ｃ二─
    七○七五號自用小客車，以供被告二人使用，則被告丙○○既同前往辦理車輛過
    戶，事後改購買之車輛亦供伊駕乘使用，其對本件未經授權逕為過戶乙事，自難
    委為不知，此外復有車號ＯＭ─四二六七號自小客車之汽（機）車過戶登記書、
    汽（機）車各項異動登記書、動產抵押設定登記申請書、動產抵押契約書、異動
    歷史查詢資料及車號Ｃ二─七○七五號自小客車之車輛動產抵押契約書、動產擔
    保交易動產抵押設定登記申請書、汽（機）車過戶登記書、汽（機）車各項異動
    作業登記單等件在卷可參，是被告丙○○翻異前詞，所為前揭辯詞，不足憑採。
    本件事證明確，被告丙○○、乙○○二人右揭犯行均堪認定，應依法論科。
二、核被告丙○○、乙○○所為，均係犯刑法第二百十六條、第二百十條之行使偽造
    私文書罪，及第二百十四條之使公務員登載不實罪。被告二人就右揭犯行，有犯
    意之聯絡及行為之分擔，為共同正犯。被告二人利用不知情之汽車融資人員偽刻
    「甲○○」之印章一枚，及在汽（機）車過戶登記書及汽（機）車各項異動登記
    書上等文件上，偽簽「甲○○」之署押及以偽造印章蓋用「甲○○」之印文，而
    偽造前揭登記書，並持向彰化監理站辦理過戶登記，使監理機關之承辦人員將上
    開不實之事項登載於其職務上所掌管之車籍異動資料上，均係間接正犯。又被告
    二人偽造印章、印文及署押之行為，乃偽造私文書之階段行為；而偽造私文書之
    低度行為復為行使之高度行為所吸收，均不另論罪。被告二人所犯上開行使偽造
    私文書及使公務員登載不實文書罪間，有方法結果之牽連關係，應從一重之行使
    偽造私文書罪處斷。爰審酌被告二人之素行，及渠等犯罪之動機、方法、手段、
    所生危害，暨犯後被告乙○○坦承犯行、已知醒悟，被告丙○○猶卸詞否認犯行
    之態度等一切情狀，各量處如主文所示之刑，並均諭知易科罰金之折算標準，以
    資懲儆。再被告乙○○前未曾受有期徒刑以上刑之宣告，此有臺灣彰化地方法院
    檢察署刑案資料查註紀錄表及臺灣高等法院被告全國前案紀錄表在卷可稽，其因
    一時思慮未周，致觸犯本案犯行，犯後已知悔悟，其經此教訓後，當知所警惕而
    無再犯之虞，本院認其所宣告之刑以暫不執行為適當，併予宣告緩刑二年，以啟
    自新。至被告二人所偽造如附表所示之印章、署押及印文，係屬偽造，則不問屬
    於被告與否，均應依刑法第二百十九條之規定諭知沒收。
據上論斷，應依刑事訴訟法第二百九十九條第一項前段，刑法第二十八條、第二百十
六條、第二百十條、第二百十四條、第五十五條、第二百十九條、第四十一條第一項
前段、第七十四條第一款，罰金罰鍰提高標準條例第一條前段、第二條，判決如主文
。
本案經檢察官賴志盛到庭執行職務。
中    華    民    國    九十四      年      一      月        五        日
                                臺灣彰化地方法院刑事第二庭
                                    審判長法官  石  馨  文
    法      官  王  義  閔
                                    法      官  郭  麗  萍
右正本證明與原本無異。
如不服本判決，應於判決送達後十日內向本院提出上訴狀( 須附繕本 )。
告訴人或被害人對於判決如有不服具備理由請求檢察官上訴者，其上訴期間之計算係
以檢察官收受判決正本之日期為準。
                                    法院書記官  施  嘉  玫
中    華    民    國    九十四      年      一      月        十        日
刑法第二百十六條
行使第二百十條至第二百十五條之文書者，依偽造、變造文書或登載不實事項或使登
載不實事項之規定處斷。
刑法第二百十條
偽造、變造私文書，足以生損害於公眾或他人者，處五年以下有期徒刑。
刑法第二百十四條
明知為不實之事項，而使公務員登載於職務上所掌之公文書，足以生損害於公眾或他
人者，處三年以下有期徒刑、拘役或五百元以下罰金。
附表：
┌──┬────────────────────────────────┐
│一  │偽刻之「甲○○」印章一枚                                        │
├──┼───────────────────┬────────────┤
│二  │汽（機）車過戶登記書                  │偽造「甲○○」署押一枚、│
│    │（九十一年三月二十七日審核）          │印文一枚                │
├──┼───────────────────┼────────────┤
│三  │汽（機）車各項異動登記書              │偽造「甲○○」署押一枚、│
│    │（九十一年三月二十七日審核）          │印文一枚                │
└──┴───────────────────┴────────────┘
